最高法院刑事裁定　　　　　　　　　　111年度台抗字第586號
抗　告　人　高啟昌 
 
上列抗告人因誣告案件，不服臺灣高等法院高雄分院中華民國11
1 年3 月8 日駁回聲請再審裁定（111 年度聲再字第19號），提
起抗告，本院裁定如下：
    主  文
抗告駁回。
    理  由 
一、按刑事訴訟法第420 條第1 項第6 款規定：有罪判決確定後
    ，因發現新事實或新證據，單獨或與先前之證據綜合判斷，
    足認受有罪判決之人應受無罪、免訴、免刑或輕於原判決所
    認罪名之判決者，為受判決人之利益，得聲請再審。同條第
    3 項規定：第1 項第6 款之新事實或新證據，指判決確定前
    已存在或成立而未及調查斟酌，及判決確定後始存在或成立
    之事實、證據。準此，依此原因聲請再審者，應提出具體之
    新事實或新證據，由法院單獨或綜合案內其他有利與不利之
    全部卷證，予以觀察、判斷，客觀上能否令人形成得合理相
    信足以推翻原確定判決所確認之事實，或鬆動其事實認定之
    重要基礎，而影響於判決之結果者，始足該當。是為受判決
    人利益聲請再審所憑之新事實或新證據，除須具有未經判斷
    之嶄新性（或稱新規性）外，尚須具備單獨或與先前之證據
    綜合判斷而足以動搖原確定判決所認定事實之確實性（或稱
    明確性、顯著性），二者均不可或缺，倘未兼備，自無准予
    再審之餘地。
二、本件原裁定略以：抗告人高啟昌因誣告案件，對於原審法院
    107 年度上訴字第270 號刑事確定判決（下稱原確定判決，
    經本院107 年度台上字第3652號判決，以上訴不合法律上程
    式予以駁回），依刑事訴訟法第420 條第1 項第6 款規定聲
    請再審，其聲請再審意旨略以：㈠、抗告人之誣告刑事案件
    確定後，案件中之不動產買賣契約（下稱系爭買賣契約），
    另經本院判決確定認系爭買賣契約不存在，足以證明抗告人
    並未誣告楊貴雲。㈡、抗告人於原誣告案件中，曾提出錄音
    光碟，其內容可證明抗告人並未交付印鑑章及印鑑證明予楊
    貴雲，惟檢察官及法官均未調查該錄音檔案，並令抗告人與
    楊貴雲對質，即聽信楊貴雲片面證詞而認定抗告人有罪。㈢
    、抗告人本無意認罪，乃因第一審辯護人告以若不認罪，可
    能遭法院判處重刑，抗告人迫於無奈假意認罪；於上訴二審
    時，亦同此情。但抗告人仍堅持系爭買賣契約為辦理「轉貸
    」，而非買賣，且從未看過該契約等語。惟查：㈠、抗告人
    於第一審即臺灣高雄地方法院民國106 年12月20日準備程序
    時，經與辯護人張賜龍律師商談後即坦白認罪，承審法官為
    確認其是否有認罪真意，又詢問抗告人「認罪是否出於自由
    意志？」時，抗告人肯定答稱「是」；法官再度詢問抗告人
    「有無遭到強暴、脅迫或不正對待？」其亦答「沒有」。因
    而論抗告人犯誣告罪，判處有期徒刑3 月。嗣抗告人以其「
    已自白犯行又無前科，不敢二犯，請為免刑或緩刑宣告」等
    情為由，向原審提起第二審上訴，並另行委任鍾義律師為辯
    護人，所提出刑事辯護意旨狀亦表示「被告坦認犯罪，及應
    有刑法第172 條減輕或免除其（刑）之適用」為辯護主旨，
    抗告人亦提出刑事自白狀，並於原審107 年4 月2 日、5 月
    14日準備程序，及同年6 月13日審判程序時均坦認犯罪，原
    審並依刑法第172 條規定減輕其刑後，改判處抗告人有期徒
    刑2 月。嗣抗告人再以原審法院未免除其刑及諭知緩刑為由
    ，向本院提起上訴，經本院從程序上予以駁回確定等節，有
    刑事上訴理由狀、刑事委任狀、刑事辯護意旨狀、刑事自白
    狀各該筆錄在卷可憑。則抗告人上開所謂因辯護人關係始行
    認罪等節，明顯與事理有違。㈡、抗告人之誣告情節，係其
    指楊貴雲到其辦公室盜竊印鑑章，並以偽造文書方式辦理過
    戶，遭認定抗告人虛構上述事實而論罪。然誣告偽造文書過
    戶與系爭買賣契約存在與否係屬二事，二者之間並無矛盾，
    是縱抗告人雖在給付買賣價金民事訴訟獲勝訴判決，亦與其
    是否虛構事實誣指楊貴雲偷竊印鑑章及偽造文書辦理過戶之
    事實無關。是抗告人之民事部分勝訴判決，仍不能於本件誣
    告案作為其有利之證明。㈢、至抗告人其餘陳述及主張，並
    無其他依據可資佐證，且均經原確定判決予以審酌，就此予
    以觀察，尚難合理相信足以動搖原確定判決有罪之認定，其
    徒就原確定判決已論述綦詳之事項，任憑己意再為爭執，與
    再審之要件不合。綜上所述，聲請再審意旨所指上開事證，
    無論係單獨或結合先前已經存在卷內之各項證據資料，予以
    綜合判斷，均未能因此產生合理之懷疑，而有足以動搖、推
    翻原確定判決所認事實之蓋然性，難認符合修正後刑事訴訟
    法第420 條第1 項第6 款之要件，並經原審通知檢察官、抗
    告人到場陳述意見後，乃認本件抗告人聲請再審為無理由，
    因而駁回其再審之聲請。經核除抗告人提出之請求給付買賣
    價金之民事歷審判決形式上符合再審之新證據外，其餘所指
    均與再審之法定要件不合，而原裁定就抗告人所提上開新證
    據亦說明不足以動搖原確定判決等理由，於法亦無違誤。
三、抗告意旨仍執陳詞，係就原裁定已論駁之事項，徒憑己意，
    或對於原確定判決取捨證據等採證認事職權行使再事爭辯，
    或就與再審無關事項為指摘，其抗告為無理由，應予駁回。
據上論結，應依刑事訴訟法第412 條，裁定如主文。
中    華    民    國   111    年    6     月    8     日
                  刑事第四庭審判長法  官  林  立  華  
                                  法  官  林  瑞  斌  
                                  法  官  王  敏  慧  
                                  法  官  李  麗  珠  
                                  法  官  謝  靜  恒  
本件正本證明與原本無異
                                  書記官
中    華    民    國   111    年    6     月    10    日